【裁判字號】    99,易,2660
【裁判日期】    991227
【裁判案由】    詐欺
【裁判全文】
臺灣臺北地方法院刑事判決              99年度易字第2660號
公  訴  人  臺灣臺北地方法院檢察署檢察官
被      告  陳家宇
上列被告因詐欺案件，經檢察官聲請以簡易判決處刑（99年度偵
字第17761 號），本院認不宜以簡易判決處刑，改依通常程序審
理，被告於準備程序中就被訴事實為有罪之陳述，經本院告知簡
式審判程序意旨，並聽取公訴人及被告之意見後，本院裁定進行
簡式審判程序審理，並判決如下：
    主  文
陳家宇幫助意圖為自己不法之所有，以詐術使人將本人之物交付
，處拘役參拾日，如易科罰金，以新臺幣壹仟元折算壹日。
    事  實
一、陳家宇於預見將自己所申辦金融帳戶之存摺、金融卡、密碼
    交付予姓名年籍不詳之成年人使用，有可能幫助不法份子藉
    此作為犯罪之工具，利用上開帳戶將犯罪所得之款項匯進提
    出，而規避檢警機關之查緝，以遂行詐欺取財之目的，惟因
    需款孔急，於民國99年5 月5 日前某日見網路上刊登來歷不
    詳之銀行貸款廣告，竟以縱有人持其金融帳戶作為詐欺取財
    之犯罪工具，亦不違背其本意之幫助詐欺取財未必故意，撥
    打該則廣告所載之行動電話及市內電話，與姓名年籍不詳自
    稱「邱先生」、「陳經理」之成年男子聯絡後，於99年5 月
    5 日前往台北富邦商業銀行股份有限公司萬隆分行（下稱富
    邦銀行萬隆分行）將其申請開立之帳號000000000000號金融
    帳戶辦理靜止戶解除而恢復往來，及至玉山銀行新店就其申
    請開立之帳號0000000000000 號金融帳戶申請金融卡後，將
    上開銀行帳戶之存摺、金融卡及提款密碼寄予對方，而容任
    「邱先生」、「陳經理」暨所屬之不法集團使用。該「邱先
    生」、「陳經理」前已夥同其他不法份子共同基於意圖為自
    己不法所有之犯意聯絡，於99年5 月3 日22時許在網路上由
    化名「果果」之成年女子與賴信坤聊天，進而表示可與賴信
    坤性交易，嗣於取得陳家宇之金融帳戶後，即不斷編造賴信
    坤須購買橘子點數、付保證金等理由，要求賴信坤以匯款或
    轉帳之方式支付，致賴信坤不疑有詐而陷於錯誤，旋依指示
    於99年5 月7 日9 時47分許、同日9 時50分前往附近之自動
    提款機將，將新臺幣（下同）5 萬元、4 萬9,000 元轉帳至
    陳家宇之台北富邦銀行萬隆分行帳戶內，及於同日12時49分
    前往台中商業銀行潭子分行匯款10萬元至陳家宇之玉山銀行
    新店分行帳戶內，進而提領一空。嗣經賴信坤察覺上開帳戶
    有異，且接獲其母詢問電話，始知受騙，而報警查知上情。
二、案經賴信坤訴由高雄市政府警察局左營分局報請臺灣臺北地
    方法院檢察署檢察官偵查起訴。
    理  由
一、按本件被告陳家宇所犯係死刑、無期徒刑、最輕本刑為3 年
    以上有期徒刑以外之罪，其於準備程序就前揭被訴事實為有
    罪之陳述，經受命法官告知簡式審判程序之旨，並聽取其與
    公訴人之意見後，本院認無不得或不宜改依簡式審判程序進
    行之處，爰依刑事訴訟法第273 條之1 第1 項、第284 條之
    1 ，裁定本件由受命法官獨任進行簡式審判程序，合先敘明
    。
二、訊據被告對於上開犯罪事實坦承不諱，且經證人即告訴人賴
    信坤於警詢中證述明確，並有告訴人提出之自動櫃員機交易
    明細表2 張、台中銀行國內匯款申請書回條、玉山銀行新店
    分行99年5 月27日玉山新店字第0990527002號函附開戶資料
    及交易明細、99年11月1 日玉山新店字第0991025001號函、
    富邦銀行萬隆分行99年5 月25日北富銀萬隆字第0991000011
    號函及開戶資料、提存明細、99年10月27日北富銀萬隆字第
    0991000028號函各1 份在卷可憑，因認被告之自白核與事實
    相符，應堪採為認定事實之證據。綜上所述，本案事證明確
    ，被告犯行堪以認定，應予依法論科。
三、按刑法上之幫助犯，係對於犯罪與正犯有共同之認識，而以
    幫助之意思，對於正犯資以助力，而未參與實施犯罪之行為
    者而言（最高法院75年度台上字第1509號、84年度台上字第
    5998號、88年度台上字第1270號判決意旨參照）；是以如未
    參與實施犯罪構成要件之行為，且係出於幫助之意思提供助
    力，即屬幫助犯，而非共同正犯。本案被告雖交付其所有上
    開金融帳戶之存摺、金融卡及密碼，供姓名年籍不詳之成年
    人作為詐欺取財轉帳使用，惟被告單純提供帳戶存摺、金融
    卡及密碼供人使用之行為，並不等同於向告訴人施以欺罔之
    詐術行為，且亦無證據證明被告有參與詐欺取財犯行之構成
    要件行為，被告上開所為，顯係對於該等不法份子遂行詐欺
    取財犯行，資以助力，自應論以幫助犯，核被告所為，係犯
    刑法第30條第1 項前段、第339 條第1 項之幫助詐欺取財罪
    。被告並未實際參與詐欺犯行，所犯情節較正犯輕微，爰依
    刑法第30條第2 項規定，減輕其刑。爰審酌被告雖未實際參
    與詐欺取財犯行，但其提供帳戶供不法犯罪集團使用，不僅
    造成執法機關不易查緝犯罪行為人，嚴重危害社會治安，助
    長社會犯罪風氣，更造成告訴人求償上之困難，實屬不該，
    惟念及被告犯後坦承犯行，態度良好，告訴人所受損害尚非
    至鉅等一切情狀，量處如主文所示之刑，並諭知易科罰金之
    折算標準，以資懲儆。
據上論斷，應依刑事訴訟法第452 條、第273 條之1 第1 項、第
284 條之1 、第299 條第1 項前段，刑法第339 條第1 項、第30
條第1 項前段、第2 項、第41條第1 項前段，刑法施行法第1 條
之1 ，判決如主文。
本案經檢察官蒲心智到庭執行職務。
中    華    民    國    99    年    12    月    27    日
                  刑事第十八庭  法  官  林芳華
以上正本證明與原本無異。
如不服本判決應於收受送達後10日內向本院提出上訴書狀，並應
敘述具體理由；其未敘述上訴理由者，應於上訴期間屆滿後20日
內向本院補提理由書（均須按他造當事人之人數附繕）「切勿逕
送上級法院」。
                                書記官  林鈴芬
中    華    民    國    99    年    12    月    27    日
附錄本案論罪科刑法條
刑法第339條
意圖為自己或第三人不法之所有，以詐術使人將本人或第三人之
物交付者，處5 年以下有期徒刑、拘役或科或併科1 千元以下罰
金。
以前項方法得財產上不法之利益或使第三人得之者，亦同。
前2 項之未遂犯罰之。

司法院資訊處製作；財團法人民間司法改革基金會備份。
